【裁判字號】    88,交訴,21
【裁判日期】    890119
【裁判案由】    業務過失致死
【裁判全文】
臺灣嘉義地方法院刑事判決                          八十八年度交訴字第二一號
    公  訴  人  臺灣嘉義地方法院檢察署檢察官
    被      告  乙○○
右列被告因業務過失致死案件，經檢察官提起公訴（八十八年度偵字第一八零二號）
，本院判決如左：
    主  文
乙○○從事業務之人，因業務上之過失致人於死，處有期徒刑壹年陸月，緩刑伍年。
    事  實
一、乙○○任職司機於瑞全貨運有限公司，並以駕駛大貨車為其業務，於八十八年二
    月五日上午八時五分，駕駛車牌號碼ＵＳ６０５號營業曳引車，由西向東，沿嘉
    義縣太保市○○路往嘉義市之方向行駛，當駛經中山路二段南新加油站前時，本
    應注意車前狀況並隨時採取必要之安全措施，且依當時情形，並無不能注意之情
    事，竟疏於注意車前狀況，適有楊榮華騎乘車號為ＭＬＸ５８６號重型機車，附
    載丙○○，由東往西，往嘉義縣新港鄉之方向行駛，並欲左轉至位於中山路對面
    之南新加油站時，楊榮華疏未注意在設有劃分島劃分快慢車道，在慢車道上行駛
    車輛不得左轉，且亦未遵守轉彎車應讓直行車先行之規定，貿然左轉欲至南新加
    油站，而乙○○駕駛上開曳引車，亦疏未注意車前狀況採取必要安全措施，致煞
    車不及而與楊榮華所騎乘之機車發生擦撞，楊榮華與丙○○因而人車倒地，楊榮
    華受有右手背部挫裂傷三乘以一乘以一公分，顏面局部附著血跡、右眼眶部擦傷
    二乘以一公分、右頰部擦傷二乘以二公分、右後枕骨部輕度皮下血腫六乘以五公
    分，合併顱內出血（為致命傷），左右胸部鈍挫傷、合併氣血胸（為致命傷），
    經送醫急救不治死亡；丙○○則受有頭部併臉部撕裂傷、疑似左顳骨骨折併耳後
    腫脹、右髖關節脫位病髖臼骨折、右脛骨骨折及右側水腎等傷害。而乙○○於本
    件車禍發生後，在未被有偵查犯罪職權之機關或公務員查知其為犯人前，即主動
    向接獲報案而至現場處理並往急救醫院查詢傷患及肇事者身分之嘉義縣警察局水
    上分局南新派出所警員甲○○自首，進而接受本件裁判。。
二、案經楊茂發自首及丙○○訴請台灣嘉義地方法院檢察署檢察官偵查起訴。
    理  由
一、訊據被告乙○○對於右揭事實坦承不諱，並有道路交通事故調查報告表附卷可證
    ，而被害人楊榮華確因本件車禍死亡，復據臺灣嘉義地方法院檢察署檢察官督同
    法醫師相驗無訛，並填具相驗屍體證明書、驗斷書及勘驗筆錄等各一份附於相驗
    卷足憑；而告訴人丙○○係由楊榮華騎車搭載，其所受傷害亦顯係因被告之過失
    行為所致，事證已甚明確。按汽車駕駛人應注意車前狀況並隨時採取必要之安全
    措施，道路交通安全規則第九十三條第一項第一款、第九十四條第三項定有明文
    。被告係合法考領有駕駛執照之人，此有上開調查報告表之記載可據，是其對於
    上開規定自應知之甚稔，乃於右揭時日駕車行經前開肇事路段時，未遵守上開規
    定，肇事致楊榮華於死、丙○○於傷，此已據被告坦承在卷，核與上開調查報告
    表所載，肇事現場照片四張，以及告訴人丙○○之指訴車禍發生經過，係被告之
    過失所致等情相符，顯見被告確實並未遵守前開規定甚明。又肇事當時係晴天，
    路況亦為乾燥、無缺陷、無障礙之柏油路面，視距良好，此亦有前開調查報告表
    在卷可稽，足見被告當時亦無不能注意之情事，其應注意能注意而疏未注意肇致
    本件事故，自應負過失罪責甚明，又台灣省嘉雲區車輛行車事故鑑定委員會對本
    件肇事事故之責任覆議鑑定，亦同此認定等情，有該委員會鑑定意見書附卷可稽
    ，雖被害人楊榮華騎乘機車行經肇事路段時，亦疏未注意道路交通安全規則第一
    百零二條第一項第五款後段、第六款之規定，即設有劃分島劃分快慢車道，在慢
    車道上行駛之車輛不得左轉，又轉彎車應讓直行車先行之規定而認亦有過失（實
    為本件肇事之主因，被告前開過失僅屬本件肇事之次因），惟此仍無解於被告過
    失罪責之成立。而被害人楊榮華、丙○○確因本件車禍致死亡、受傷，已如前述
    ，並據被告供承在卷，則被告之過失犯行與被害人之死亡間，顯有相當因果關係
    ，是被告過失犯行堪以認定。
二、查被告係瑞全貨運有限公司之曳引車車司機，（駕駛ＵＳ６０５號曳引車為其附
    隨之業務）此迭據被告供承在卷，自屬從事於駕駛業務之人，故核被告所為係犯
    刑法第二百七十六條第二項之罪業務過失致人於死罪、第二百八十四條第二項業
    務過失傷害罪，被告所犯上開二罪係一行為觸犯二罪名，屬想像競合，應從一重
    之業務過失致人於死罪處斷。其於肇事後在未被有偵查犯罪職權之機關或公務員
    查知其為犯人前，即主動向接獲報案而至現場處理並往急救醫院查詢傷患及肇事
    者身分之嘉義縣警察局水上分局南新派出所警員甲○○自首等情，業據證人甲○○到庭證述綦詳，其並因而接受本件之裁判，應依刑法第六十二條前段之規定，
    減輕其刑。爰審酌被告犯後能立將被害人送醫急救，復能自首坦承其上開犯行，
    犯後態度良好，且其過失程度尚非重大，頗有悔意並已與被害人家屬達成和解，
    賠償予被害人家屬新台幣二百一十萬元，此有雲林縣水林鄉調解委員會調解筆錄
    調解筆錄一紙附卷足稽。爰審酌被告其品性尚佳、生活狀況正常、於本件車禍之
    過失程度、犯罪所生之損害及犯罪後態度等一切情狀，量處如主文所示之刑，以
    示懲儆。末查被告前雖曾於八十一年間因業務過失致人於死罪，受本院判處有期
    徒刑十月，緩刑四年確定，惟已緩刑期滿，後亦未再受有期徒刑以上刑之宣告，
    此有被告全國前案資料查註紀錄表一紙附卷可稽，其偶因過失罹犯本罪，犯後復
    知所悔悟，且已與被害人家屬達成和解而取得被害人家屬之諒解，是經此科刑教
    訓之後，當益知戒慎而無再犯之虞，本院因認前所宣告之刑，以暫不執行為適當
    ，爰併予宣告緩刑五年，以勵自新。
據上論斷，應依刑事訴訟法第二百九十九條第一項前段，刑法第二百七十六條第二項
、第二百八十四條第二項、第五十五條、第六十二條前段、第七十四條第一款，罰金
罰鍰提高標準條例第一條前段，判決如主文。
本案經檢察官林世芬到庭執行職務。
中    華    民    國      八十八      年    一        月    十九      日
                                      臺灣嘉義地方法院刑事第二庭
                                          法  官  黃國益
右正本證明與原本無異。
如不服本判決，應於判決送達後十日內，向本院提出上訴狀。
                                          書記官
中    華    民    國      八十        年              月              日


司法院資訊處製作；財團法人民間司法改革基金會備份。
